【裁判字號】    96,訴,1544
【裁判日期】    970911
【裁判案由】    違反毒品危害防制條例
【裁判全文】
臺灣臺南地方法院刑事判決              96年度訴字第1544號
公  訴  人  臺灣臺南地方法院檢察署檢察官
被      告  丁○○
指定辯護人  黃正彥律師
            黃雅萍律師
上列被告因毒品危害防制條例案件，經檢察官提起公訴（九十六
年度毒偵字第一０七００號、第二０二六號），本院判決如下：
    主  文
丁○○施用第一級毒品，累犯，處有期徒刑柒月、削尖吸管壹支
沒收之；又轉讓第一級毒品，累犯，處有期徒刑壹年貳月；又轉
讓第一級毒品，累犯，處有期徒刑壹年貳月；又犯如附表所示之
罪，各處如附表所示之刑，應執行有期徒刑拾柒年，扣案削尖吸
管壹支沒收之；扣案第一級毒品海洛因零點柒玖公克（驗餘淨重
）沒收銷燬之；販賣毒品所得之財物共新臺幣貳仟伍佰元沒收，
如全部或一部不能沒收時，以其財產抵償之；扣案門號0000
000000號行動電話壹支、毒品之包裝袋拾捌個沒收。
其餘被訴販賣第一級毒品部分均無罪。
    事  實
一、丁○○前於民國八十九年間，因施用毒品，經本院以八十九
    年度毒聲字第二七○七號刑事裁定送勒戒處所執行觀察、勒
    戒後，認有繼續施用毒品之傾向，復經本院以八十九年度毒
    聲字第二九六一號裁定，令入戒治處所施以強制戒治一年，
    經戒治期滿三月，由本院以九十年度毒聲字第六九九號裁定
    停止戒治，所餘戒治期間付保護管束，並於九十年十月十三
    日保護管束期滿，由臺灣臺南地方法院檢察署檢察官於九十
    年十月十八日以九十年度戒毒偵字第五一六號（即八十九年
    度毒偵字第二三八八號）為不起訴處分確定在案。丁○○復
    於前揭戒治處分完畢五年內之九十四年七月二十四日再次施
    用第一級毒品海洛因，經本院以九十四年度訴字第一二五０
    號刑事判決判處有期徒刑一年確定，並於九十六年二月二十
    三日執行完畢。詎丁○○並未戒除毒癮，再次基於施用第一
    級毒品海洛因之犯意，於九十六年七月十一日，在其位於臺
    南縣善化鎮○○路三四一號住處，將第一級毒品海洛因置於
    注射針筒內，以注射方式，施用第一級毒品海洛因一次。嗣
    經警於九十六年七月十二日為其採尿送驗後查獲。
二、丁○○明知第一級毒品海洛因為毒品危害防制條例所規範之
    毒品，不得擅自持有、轉讓，竟基於轉讓第一級毒品海洛因
    之故意，於九十六年六月間，在台南縣善化鎮○○路旁與善
    化鎮大成市場旁等處，將不足一公克之第一級毒品海洛因分
    別轉讓予友人甲○○共二次，供甲○○施用。
三、丁○○基於販賣第一級毒品海洛因之故意，以其所有持用之
    0000000000號行動電話作為聯絡工具，於附表所
    示時地，以每小包新台幣（下同）五百元之價格，販賣第一
    級毒品海洛因各一小包予乙○○、辛○○、戊○○共五次，
    藉以牟利。
四、嗣經警於九十六年七月十二日上午九時三十分許，據報至臺
    南縣善化鎮坐駕里ＴＥＢ６７高幹前之「路公伯廟」內查緝
    ，並當場扣得丁○○所有，且供其施用第一級毒品海洛因所
    用之削尖吸管一支，與亦為其所有，且供其販賣第一級毒品
    海洛因所用之門號0000000000號行動電話一支與
    第一級毒品海洛因十八包（驗餘淨重零點七九公克）。
五、案經臺南縣警察局善化分局報告臺灣臺南地方法院檢察署檢
    察官偵查起訴。
    理  由
甲、有罪部分：
壹、關於證據能力之部分：按被告以外之人於審判外之言詞或書
    面陳述，除法律有規定者外，不得作為證據，刑事訴訟法第
    一百五十九條第一項定有明文，查證人辛○○、乙○○、戊○○、楊豐裕（即起訴書所載秘密證人Ａ２）、庚○○、丙○○、甲○○等人於警詢之證述，係被告以外之人於審判外
    之陳述，且被告不同意作為證據，原則上不得作為認定被告
    犯罪之證據資料。另亦無證據得證前開證人於警詢中之陳述
    具有刑事訴訟法第一百五十九條之二所示「具有較可信之特
    別情況，且為證明犯罪事實存否所必要」之回復證據能力之
    外部情況要件，是前揭證人於警詢之證述，應不得採為認定
    被告犯罪事實之依據。
貳、實體之認定：
甲、施用第一級毒品海洛因部分：訊據被告於本院審理時就施用
    毒品部分犯行，均自承不諱，並有其施用毒品所用之削尖吸
    管一支在案可參，且被告為警查獲並經警為其採尿送驗後，
    其尿液亦呈現第一級毒品海洛因於人體新陳代謝後殘存之嗎
    啡之陽性反應等情，復有長榮大學九十七年七月二十六日確
    認報告在卷可參，綜此，被告於本院審理時之自白與事實相
    符，應堪採信。被告施用第一級毒品海洛因犯行已臻明確，
    堪以認定，應依法論科。
乙、轉讓毒品第一級毒品海洛因予甲○○部分：被告於九十六年
    六月底，在台南縣善化鎮○○路旁與善化鎮大成市場旁等處
    ，先後兩次轉讓第一級毒品海洛因予證人甲○○等情，業據
    被告於本院審理時自承在卷，核與證人甲○○於本院審理時
    到庭證述相符（參見本院卷一第一一０頁），是被告此部分
    自白與事實相符，得以採信，從而，被告兩次轉讓第一級毒
    品海洛因之事實應堪認定。
丙、販賣第一級毒品海洛因予乙○○、辛○○、戊○○部分：
一、訊據被告於本院審理時固坦承於前揭時地為警查獲，並扣得
    第一級毒品海洛因十八包等情，惟矢口否認涉有販賣第一級
    毒品罪嫌，辯稱：其僅曾為證人戊○○拿過毒品，未曾販賣
    第一級毒品海洛因予證人乙○○、辛○○、戊○○云云。
二、經查：
（一）被告於九十六年七月十二日上午九時三十分許，在臺南縣
      善化鎮坐駕里ＴＥＢ６７高幹前之「路公伯廟」內遭警查
      獲，並當場扣得被告持用之門號0000000000號
      行動電話一支與第一級毒品海洛因十八包等情，業據被告
      於本院審理時自承在卷，核與證人即當日查獲被告之警員
      楊育騰於偵查及本院審理時證述查獲被告經過相符，並有
      前揭行動電話與毒品扣案可稽，此部分事實應堪認定。又
      前揭毒品確係第一級毒品海洛因一節，業經法務部調查局
      鑑定屬實，有該局九十六年八月二十五日調科壹字第０九
      六二三０六三四三０號鑑定書一紙附卷可參（參見偵卷第
      六七頁），此部分事實亦堪認定。
（二）販賣第一級毒品海洛因予乙○○部分：
    (一)訊據證人乙○○於偵查中具結後證稱：其於九十六年七月
      九日與同年月十日，以其持用之0000000000號
      行動電話，撥打被告使用之0000000000號行動
      電話，以五百元之對價，向被告丁○○購買第一級毒品海
      洛因一次等情（參見偵卷第四一頁至第四二頁），而證人
      乙○○所使用之0000000000號行動電話與被告
      使用之0000000000號行動電話於九十六年七月
      九日間，亦確實有相關之通聯紀錄（參見偵卷第一一０頁
      ），是證人乙○○前開證述信而有徵，而得採認。
    (二)被告於本院審理時雖辯稱：曾與證人乙○○同至新化地區
      購買毒品，也曾受證人乙○○之託，代為購買毒品，但未
      曾販賣毒品予證人乙○○云云。而證人乙○○於本院審理
      時，亦附和證稱：其於警詢中，曾告知承辦員警，係與被
      告合資購買，而非向被告購買，但承辦員警不願接受，其
      始改稱係向被告購買云云。惟查：
      1.證人乙○○於偵查中證稱：其以電話與丁○○聯絡欲買
        毒品後，丁○○會與之相約於十至十五分鐘後，在善化
        夜市附近處，交付毒品等語（參見偵卷第四二頁）。是
        依證人乙○○向被告表示購毒之意後，被告僅需十至十
        五分鐘之短暫時間以資準備毒品與抵達交付毒品地點之
        情狀可知，被告應係本備有毒品以待證人乙○○等人之
        要求而為出售，而非被告所云代為購買毒品。否則被告
        接獲證人乙○○表示欲購買毒品之電話後，應需另行聯
        絡毒品賣主以確認有無毒品可供購買，無從逕行承諾證
        人乙○○有關交付毒品之時間與地點。且倘被告並非自
        行出售，而係向他人購買毒品以交付予證人乙○○，則
        被告接獲證人乙○○電話後，仍需聯絡毒品賣主，且向
        之取得毒品，復前往與證人乙○○相約之地點交付毒品
        ，此等繁複之過程，當非十至十五分鐘之短暫時間可得
        完成。
      2.另證人乙○○於警詢中，未曾提及其與被告係合資購買
        毒品，亦無向承辦員警提及係與被告合資購買毒品而遭
        承辦員警指責等情，業經本院勘驗證人乙○○於警詢錄
        音帶屬實（參見本院卷二第六四頁至第七四頁），是證
        人乙○○於本院審理時證稱：其與被告係合資購買毒品
        ，且於初次警詢應訊時，即已向承辦員警敘及，然不為
        承辦員警所接受云云，顯係迴護被告之詞，與事實不符
        ，難以採信。
    (三)綜此，堪認證人乙○○於偵查中之證詞較為可採。被告之
      辯詞與證人乙○○於本院審理時之證詞，均與事實不符，
      難以採信。
二、販賣第一級毒品海洛因予辛○○部分：
    (一)訊據證人辛○○於偵查中具結證稱：於九十六年七月八日
      或九日下午，其以嘉北里雜貨店前之公用電話撥打被告使
      用之0000000000號行動電話聯絡，並在台南縣
      善化鎮茄拔農會前向被告購買價值五百元之第一級毒品海
      洛因等語（參見偵卷第四０頁），足見被告確有販賣第一
      級毒品海洛因予證人辛○○之犯行。
    (二)證人辛○○於本院審理時否認前開證詞之真實性，並證稱
      ：前開偵查中之證詞係因其在警詢中曾為被告販賣毒品予
      其之證述，其至偵查中應訊時，因同庭證人乙○○、戊○○稱在偵查中如為與警詢中不同之證詞，會有偽證罪之問
      題，故其仍為與警詢中相同之證述云云。惟證人乙○○於
      本院審理時結證稱：偵查中應訊當日，係由其載同證人辛○○一同前往地檢署，本案之證人均在場，且其亦均認識
      。應訊當日，其未曾表示在偵查中應訊之陳述與警詢之證
      述不同時，將會有偽證之問題，當日應訊之證人，亦無人
      為此表示等語（參見本院卷第一０一頁），是證人辛○○
      於本院審理，就其與偵查中不同證述之陳述，顯係虛偽證
      述之藉詞，不足採信。
    (三)另證人辛○○於本院審理時結證稱：其為警查獲當日初次
      製作警詢筆錄時，曾告知承辦員警其係意欲與被告合資購
      買並請被告為之購買。然製作第一份警詢筆錄後，承辦員
      警帶其至隔壁房間，並提出強盜超商之翻拍照片一張，詢
      問其是否為該搶匪，且稱如其拒絕指認被告販賣毒品，則
      要辦其強盜超商，其懼而於第二次警詢筆錄中指認被告販
      毒云云（參見本院卷一第八七頁至第八八頁）。惟證人辛○○於本院審理時亦證稱：其並未參與前開強盜超商之案
      件，亦不知該強盜超商案係何人所為，其與該強盜案並無
      任何關係等語（參見本院卷一第九三頁至第九四頁），是
      證人辛○○既與該強盜案件毫無關係，當無畏懼承案員警
      逕行誣攀其涉該強盜案件之理，是證人辛○○據此稱其於
      第二次警詢所為被告曾販賣毒品之證詞與事實不符，進而
      主張其偵查中之證詞係依循前開第二次警詢之證述而為，
      與事實不符云云，均無可採信。
    (四)準此，堪認證人辛○○於偵查中之證詞較為可採。被告之
      辯詞與證人辛○○於本院審理時之證詞，均與事實不符，
      難以相信。
三、販賣第一級毒品海洛因予戊○○部分：
    (一)訊據證人戊○○於偵查中證稱：其曾於九十六年七月十日
      前後，及同年月十二日前後，向被告購買價值五百元之第
      一級毒品海洛因兩次，一次在台南縣善化鎮○○路美食廣
      場，另一次在台南縣善化鎮○○路路旁等語（參見偵卷第
      四三頁），而於本院審理時，亦結證稱：偵查中所為向被
      告取得第一級毒品海洛因之時地等事項與事實相符（參見
      本院卷二第五頁），參以被告於本院審理時亦坦承曾為證
      人戊○○拿取毒品等語（參見本院卷二第一三頁），足見
      證人戊○○於偵查中之證詞信而有徵，並非虛構誣攀被告
      之詞。
    (二)被告於本院審理時雖辯稱：僅係為證人戊○○拿取毒品，
      並非販賣毒品予證人戊○○云云；而證人戊○○於本院審
      理時亦附和被告辯詞而證稱：係請被告幫其拿毒品云云。
      惟證人戊○○於本院審理時亦證稱：其並不知道被告向何
      人拿取毒品，被告亦未告知毒品來源，且被告為其拿取毒
      品，並未向其索取任何酬勞等語（參見本院卷二第一三頁
      ）。按單純持有毒品仍屬於法有違之犯罪行為，被告竟於
      未取得任何酬勞之情形下，不止一次為證人戊○○購買毒
      品，實與常情有違。況證人戊○○始終不知被告拿取毒品
      之來源，如何得知被告僅係為其拿取毒品，而非販賣毒品
      予其？復參以證人戊○○於同日庭訊中所證：其向被告表
      示欲購買毒品後，被告約於五至十分鐘後，即在約定之地
      點交付毒品等語（參見本院卷二第一三頁），以被告於此
      此短暫之時間，即可交付毒品之情形可知，被告應係販賣
      毒品予戊○○，而非為之向他人拿取毒品。是被告此部分
      所辯，應無可採信。
    (三)從而，堪認證人戊○○於偵查中之證詞較為可採。被告之
      辯詞與證人戊○○於本院審理時之證詞，均與事實不符，
      尚難採認。
四、辯護意旨雖以證人乙○○、辛○○、戊○○等三人於偵查中
    證述曾向被告購買第一級毒品之時間，與其等和被告使用之
    電話通聯記錄有所出入，且有前後不一致之現象，因認證人
    乙○○、辛○○、戊○○等三人於偵查中之證述與事實不符
    ，難以採信云云。惟證人乙○○、辛○○、戊○○三人均是
    吸毒者，其記憶不無受毒品殘害之可能，且彼等購毒時，所
    關心者係毒品之價格、數量與成分等事項，至於購毒之時地
    等細節，本非彼等關注之重點，本難期待其等就此部分之記
    憶清晰無誤，而與通聯記錄完全相符，並得前後陳述均一未
    曾變異。倘非陳述前後差距過大，已足以影響認定事實之確
    信，尚難僅以彼等證詞之些許出入，即完全否定彼等證詞之
    可信性。辯護意旨此部分所辯，尚難採認。
五、綜此，證人乙○○、辛○○、戊○○等三人於偵查中證述曾
    向被告購買第一級毒品之證詞，與事實相符，應堪採信。參
    以被告為警查獲時，業已當場扣得第一級毒品海洛因，且均
    已分裝成十八小包等情，益證前揭證人乙○○、辛○○、戊○○於偵查中所為被告販賣第一級毒品海洛因之證詞甚為可
    信。從而，被告販賣第一級毒品海洛因予證人乙○○、辛○○、戊○○等三人之犯行，應堪認定。
丁、核被告所為係犯毒品危害防制條例第十條第一項之施用第一
    級毒品罪、同條例第八條第一項轉讓第一級毒品罪、同條例
    第四條第一項販賣第一級毒品罪。另被告轉讓及販賣前後所
    持有第一級毒品之低度行為，業為其轉讓及販賣之高度行為
    所吸收，不另論罪。另被告所犯施用第一級毒品罪（一次）
    、轉讓第一級毒品罪（二次）、販賣第一級毒品罪（五次）
    各罪間，犯意個別，行為殊異，應予分論併罰。
戊、科刑：
一、被告前有如事實欄所載之前科紀錄等情，有台灣高等法院被
    告前案紀錄表一份在卷可稽。查被告於有期徒刑執行完畢後
    ，五年內故意再犯本件法定刑有期徒刑以上之數罪，依刑法
    第四十七條第一項之規定，構成累犯，除販賣毒品部分，最
    重本刑為無期徒刑不得加重外，餘均加重其刑。
二、按刑事審判旨在實現刑罰權之分配的正義，故法院對有罪被
    告之科刑，應符合罪刑相當之原則，使輕重得宜，罰當其罪
    ，以契合社會之法律感情，此所以刑法第五十七條明定科刑
    時應審酌一切情狀，尤應注意該條所列十款事項以為科刑輕
    重之標準，並於同法第五十九條賦予法院適度之裁量權，即
    如認犯罪之情狀顯可憫恕，認科以最低度刑仍嫌過重者，得
    酌量減輕其刑，其所謂「犯罪之情狀」，與同法第五十七條
    規定科刑時應審酌之一切情狀，並非有截然不同之領域，於
    裁判上酌減其刑時，應就犯罪一切情狀（包括第五十七條所
    列舉之十款事項），予以全盤考量，審酌其犯罪有無可憫恕
    之事由（即有無特殊之原因與環境，在客觀上足以引起一般
    同情），以及如科以法定最低刑度，是否猶嫌過重等等，以
    為判斷。經查：被告販賣第一級毒品之犯行，雖與法有違，
    應予處罰。但審酌其販賣對象僅三人、犯罪所得亦非鉅額等
    情狀，於社會通念，國民感情上，非全無可憫，逕處該罪之
    法定最輕刑即無期徒刑，依社會一般觀念，不無情輕法重之
    虞，是本院審酌前開情事，認被告所為前開販賣第一級毒品
    之犯行，均應依刑法第五十九條之規定減輕其刑，並先加後
    減之，以使輕重得宜，罰當其罪，俾符罪刑相當原則。
三、爰審酌被告犯罪動機、手段、所得甚微、影響社會治安暨善
    良風俗之程度、犯罪後坦承施用及轉讓毒品，始終否認販賣
    毒品犯行之態度等一切情狀，分別量處如主文及附表所示之
    刑，並定應執行之刑如主文所示。
己、沒收：
一、扣案削尖吸管壹支一支，為被告所有且供其施用毒品所用之
    物，爰依刑法第三十八條第一項第二款之規定沒收之。
二、扣案第一級毒品海洛因零點七九公克（驗餘淨重）為毒品，
    已如前述，應依毒品危害防制條例第十八條第一項前段之規
    定沒收銷燬之。
三、按供販賣毒品所用之物，應依毒品危害防制條例第十九條第
    一項規定沒收，固為刑法之特別規定，採義務沒收主義，但
    上開法條既無「不問屬於犯人與否，沒收之」之規定，仍應
    以該物品屬於犯人所有者為限，始應予以沒收（最高法院九
    十五年度台上字第一０四、三０五號刑事判決意旨參照）。
    被告所有且持以聯絡之0000000000號行動電話一
    支與承裝毒品之包裝袋十八個等物，均屬供被告犯毒品危害
    防制條例第四條所用之財物，應依同條例第十九條第一項之
    規定宣告沒收。
四、再按毒品危害防制條例第十九條第一項規定所稱「追徵其價
    額」者，必限於所沒收之物，為金錢以外其他財物而無法沒
    收時，始應追徵其價額，使其繳納與原物相當價額。如所得
    財物為金錢而無法沒收時，應以其財產抵償之，而不發生追
    徵價額問題（最高法院93年度台上字第一二一八、二六七
    ０、第二七四三號等刑事判決意旨參照）。經查被告於附表
    所示時間，販賣證人辛○○第一級毒品一次、證人乙○○二
    次、證人戊○○二次，每次五百元；所得之財物金額共計二
    千五百元，雖均未扣案，仍應依毒品危害防制條例第十九條
    第一項之規定宣告沒收，如全部或一部不能沒收時，以其財
    產抵償之。
乙、無罪部分：
一、公訴意旨另以：被告於九十六年六月十五日、同年月三十日
    ，在台南縣善化鎮公所前，分別販賣第一級毒品海洛因予證
    人庚○○二次，每次五百元；另於九十六年六月中旬某日起
    至同年七月中旬某日止間之二日，分別販賣第一級毒品海洛
    因予證人楊豐裕二次，每次五百元；復於九十六年六月二十
    四日起至同年七月初某日止，分別販賣第一級毒品海洛因予
    證人丙○○七次，每次四千元，因認被告就此部分亦涉毒品
    危害防制條例第四條第一項之販賣第一級毒品罪與販賣第二
    級毒品之罪等語。
二、按犯罪事實，應依證據認定之，無證據不得認定其犯罪事實
    ，又不能證明被告犯罪者，應諭知無罪之判決，刑事訴訟法
    第一百五十四條第二項、第三百零一條第一項分別定有明文
    。公訴意旨認被告涉有此部分販賣毒品犯行，無非以證人楊
    豐裕於警詢及偵查中；庚○○於警詢中，均曾證述被告曾出
    售第一級毒品海洛因予彼等；而證人丙○○雖證稱係與被告
    合資購買毒品，而其證詞與情理不符，應係被告販賣毒品予
    證人丙○○等情為據。訊據被告於本院審理時，均堅詞否認
    涉有此部分犯行，辯稱：其僅曾與庚○○、丙○○合資購買
    毒品，並未販賣第一級毒品海洛因予庚○○、楊豐裕與丙○○等語。
三、經查：
  (一)販賣第一級毒品海洛因予楊豐裕部分：證人楊豐裕於本院審
    理時結證稱：未曾向被告購買第一級毒品海洛因，於警詢中
    雖曾證述向被告購買第一級毒品海洛因十餘次，但係因其施
    用毒品，擔憂遭警移送地檢署觀察勒戒，亟欲離去，故配合
    警方指證被告販毒；而其至偵查中應訊時，藥癮發作，隨口
    陳述，內容並不實在等語。是被告辯稱：並未販賣毒品予證
    人楊豐裕部分之辯詞，尚非全然無據。另證人楊豐裕於警詢
    中證稱：其向被告前後購買十餘次，但購買時間地點均已遺
    忘等語（參見本院卷二第一０一頁至第一０二頁）；而證人
    楊豐裕於偵查中則證稱：其向被告購買次數僅有二次，一次
    五百元或一千元云云（參見偵卷第八四頁），是證人楊豐裕
    於警詢及偵查中，就向被告購買毒品之次數，先後證述差距
    甚大，且其始終未能陳明向被告購買毒品之時間、地點。另
    以證人楊豐裕於偵查中證稱：實際交付毒品之對象均不相同
    云云（參見偵卷第八四頁），此與其他向被告購毒者所陳述
    之交易模式亦不相同。且若交付之對象並非被告本人，亦無
    從據此認定販賣毒品者確係被告無誤。從而，證人楊豐裕於
    警詢及偵查中之證述前後不同，且有前述諸多瑕疵，尚難完
    全採信，故應認被告辯稱並未販賣第一級毒品海洛因予證人
    楊豐裕之證詞，尚非全無可採。
  (二)販賣第一級毒品海洛因予庚○○部分：
  1.訊據證人庚○○於本院審理時結證稱：並未向被告購買過第
    一級毒品海洛因，僅曾與被告合資購買過第一級毒品海洛因
    一次等語，是被告辯稱：並未販賣毒品予證人庚○○等語，
    尚非無據。
  2.證人庚○○於警詢中，雖曾陳稱曾向被告購買第一級毒品海
    洛因云云。惟證人庚○○於警詢初始，承辦員警詢問是否曾
    向被告購買毒品時，證人庚○○即表示未曾向被告購買毒品
    等情，然承辦員警未予記載，反而對證人庚○○陳稱：「我
    知道你有困難，我知道，我用好看一點，你就順其自然的說
    一下就好，喔？」（參見本院卷二第八六頁所示證人庚○○
    之警詢錄音帶勘驗筆錄），是證人庚○○於警詢中續行所為
    證述被告販賣毒品云云之證述，不無受承辦員警影響之可能
    ，其可信度仍有商榷之餘地。況證人庚○○於警詢中陳述取
    得海洛因之時間、地點時，承辦員警曾擅自指摘證人庚○○
    之陳述不妥，並自行陳述時間、地點，而使證人庚○○依據
    承辦員警之陳述而更改證述內容等情，業經本院勘驗證人庚○○警詢錄音帶屬實（參見本院卷二第八九頁至第九二頁）
    ，足見證人庚○○於警詢中所為證述，確有受承辦員警之影
    響而為不實陳述之可能，自難採信而對被告為不利之認定。
  3.綜此，依據本院調查證據所得，證人庚○○於警詢中之證述
    有前述諸多瑕疵，難以採信，而其在本院審理之證述，亦不
    足以證明被告確有販賣第一級毒品海洛因之犯行，從而，應
    認公訴意旨所指被告此部分犯行罪嫌尚有不足。
  (三)販賣第一級毒品海洛因予丙○○部分：
  1.證人丙○○於警詢證稱：其曾出資三千元或五千元不等之金
    額，與被告合資購買毒品；而被告購得毒品後，即將毒品朋
    分成二包，交予其施用等語（參見警卷第二五頁）；復於偵
    查中結證稱：其與被告合資購毒，兩人出資相等。其將款項
    交予被告，由被告購毒後，平分予其使用等語（參見本院卷
    第四四頁），核與被告於本院審理時辯稱：其與證人丙○○
    係共同合資購買毒品等語相符，是被告前開所辯，似非無據
    。另參以證人乙○○、辛○○與戊○○向被告購買毒品時，
    均以每包五百元之對價購買，已如前述，是證人丙○○購毒
    之出資額，亦與前開確有購毒者之出資亦有不同。從而，依
    據證人丙○○於警詢及偵查中所證被告係與其合資購買毒品
    之模式、情狀、金額等事項，被告辯稱：其係與證人丙○○
    合資購買等語，應可採信。
  2.公訴意旨雖以證人丙○○並不認識被告購毒之上手即綽號「
    鬥陣」之真實姓名年籍不詳之成年男子，故被告可自行向綽
    號「鬥陣」者購買，無庸與證人丙○○合資購買，因認被告
    與證人丙○○所云係合資購買之證詞與常理相違，不得採信
    云云。惟被告與證人丙○○合資購買毒品之舉，當可以較大
    之購買金額向實際出售毒品者，取得比其單獨購買較佳之購
    買價格，是被告與證人丙○○合資購買之舉，尚難認為必無
    存在之可能。另公訴意旨認被告與證人丙○○縱有合資購買
    ，但因證人丙○○不識綽號「鬥陣」者，而由被告出面購買
    。是被告此舉無異遮斷證人丙○○直接向綽號「鬥陣」者之
    聯繫管道，應認被告此舉亦同於販賣云云。惟毒品危害防制
    條例第四條第一項所示之販賣第一級毒品罪，需以行為人於
    交付毒品之際，確有販賣毒品之故意為要件，如行為人並不
    具備販賣毒品之主觀犯意，自無成立販賣第一級毒品罪刑之
    可能。查依本案卷證所示，並無證據顯示被告曾出售第一級
    毒品海洛因予證人丙○○。縱因證人丙○○不認識綽號「鬥
    陣」者，而由被告出面向之購毒，亦難據此認被告已具販賣
    毒品之故意，進而認被告所為係屬毒品危害防制條例第四條
    第一項所示之販賣第一級毒品罪。綜此，應認公訴意旨所指
    被告此部分販賣毒品之犯行，罪嫌尚有不足。
  (四)綜上所述，本院調查全案卷證之結果，尚不足以獲致被告確
    有販賣第一級毒品予證人庚○○、楊豐裕及丙○○犯行之確
    切心證，應認公訴意旨所指被告此部分犯行罪嫌不足，自應
    就此部分均為無罪判決之諭知。
據上論斷，應依刑事訴訟法第二百九十九條第一項前段、第三百
零一條第一項，毒品危害防制條例第四條第一項、第八條第一項
、第十條第一項、第十八條第一項前段、第十九條第一項，刑法
第十一條前段、第四十七條第一項、第五十九條、第五十一條第
五款、第三十八條第一項第二款，判決如主文。
本案經檢察官己○○到庭執行職務
中    華    民    國    97    年    9     月    11    日
                  刑事第七庭  審判長法  官  陳振謙
                                    法  官  高如宜
                                    法  官  卓穎毓
以上正本證明與原本無異。
如不服本判決應於收受本判決後10日內向本院提出上訴書狀，並
應敘述具體理由。如未敘述上訴理由者，應於上訴期間屆滿後20
日內向本院補提理由書狀（均須按他造當事人之人數附繕本）「
切勿逕送上級法院」。
                                    書記官  秦建華
中    華    民    國    97    年    9     月    11    日
附錄論罪科刑法條：
毒品危害防制條例第4條第1項
製造、運輸、販賣第一級毒品者，處死刑或無期徒刑；處無期徒
刑者，得併科新臺幣 1 千萬元以下罰金。
毒品危害防制條例第4條第2項
製造、運輸、販賣第二級毒品者，處無期徒刑或7年以上有期徒
刑，得併科新臺幣 7 百萬元以下罰金。
毒品危害防制條例第8條第1項
轉讓第一級毒品者，處1年以上7年以下有期徒刑，得併科新臺幣
1 百萬元以下罰金。
毒品危害防制條例第8條第2項
轉讓第二級毒品者，處6月以上5年以下有期徒刑，得併科新臺幣
70 萬元以下罰金。
附表
┌──┬──────┬───────┬─────┬────┬───┬───────────┐
│編號│  時    間  │  地     點   │ 毒   品  │  金額  │購毒者│所 犯 罪 名 及 刑 責  │
├──┼──────┼───────┼─────┼────┼───┼───────────┤
│一  │九十六年七月│台南縣善化鎮興│第一級毒品│新台幣五│乙○○│丁○○販賣第一級毒品海│
│    │九日        │華夜市附近    │海洛因不足│百元    │      │洛因，累犯，處有期徒刑│
│    │            │              │一公克    │        │      │拾伍年陸月，扣案第一級│
│    │            │              │          │        │      │毒品海洛因零點柒玖公克│
│    │            │              │          │        │      │（驗餘淨重）沒收銷燬之│
│    │            │              │          │        │      │；販賣毒品所得財物新台│
│    │            │              │          │        │      │幣伍佰元沒收，如全部或│
│    │            │              │          │        │      │一部不能沒收時，以其財│
│    │            │              │          │        │      │產抵償之；扣案門號０九│
│    │            │              │          │        │      │00000000號行動│
│    │            │              │          │        │      │電話壹支、毒品包裝袋拾│
│    │            │              │          │        │      │捌個沒收之。          │
├──┼──────┼───────┼─────┼────┼───┼───────────┤
│一  │九十六年七月│同上          │同上      │同上    │同上  │丁○○販賣第一級毒品海│
│    │十日前後某日│              │          │        │      │洛因，累犯，處有期徒刑│
│    │            │              │          │        │      │拾伍年陸月，扣案第一級│
│    │            │              │          │        │      │毒品海洛因零點柒玖公克│
│    │            │              │          │        │      │（驗餘淨重）沒收銷燬之│
│    │            │              │          │        │      │；販賣毒品所得財物新台│
│    │            │              │          │        │      │幣伍佰元沒收，如全部或│
│    │            │              │          │        │      │一部不能沒收時，以其財│
│    │            │              │          │        │      │產抵償之；扣案門號０九│
│    │            │              │          │        │      │00000000號行動│
│    │            │              │          │        │      │電話壹支、毒品包裝袋拾│
│    │            │              │          │        │      │捌個沒收之。          │
├──┼──────┼───────┼─────┼────┼───┼───────────┤
│三  │九十六年七月│台南縣善化鎮茄│同上      │同上    │辛○○│丁○○販賣第一級毒品海│
│    │八日至九日間│拔農會前      │          │        │      │洛因，累犯，處有期徒刑│
│    │            │              │          │        │      │拾伍年陸月，扣案第一級│
│    │            │              │          │        │      │毒品海洛因零點柒玖公克│
│    │            │              │          │        │      │（驗餘淨重）沒收銷燬之│
│    │            │              │          │        │      │；販賣毒品所得財物新台│
│    │            │              │          │        │      │幣伍佰元沒收，如全部或│
│    │            │              │          │        │      │一部不能沒收時，以其財│
│    │            │              │          │        │      │產抵償之；扣案門號０九│
│    │            │              │          │        │      │00000000號行動│
│    │            │              │          │        │      │電話壹支、毒品包裝袋拾│
│    │            │              │          │        │      │捌個沒收之。          │
├──┼──────┼───────┼─────┼────┼───┼───────────┤
│四  │九十六年七月│台南縣善化鎮建│同上      │同上    │戊○○│丁○○販賣第一級毒品海│
│    │六日        │國路美食廣場  │          │        │      │洛因，累犯，處有期徒刑│
│    │            │              │          │        │      │拾伍年陸月，扣案第一級│
│    │            │              │          │        │      │毒品海洛因零點柒玖公克│
│    │            │              │          │        │      │（驗餘淨重）沒收銷燬之│
│    │            │              │          │        │      │；販賣毒品所得財物新台│
│    │            │              │          │        │      │幣伍佰元沒收，如全部或│
│    │            │              │          │        │      │一部不能沒收時，以其財│
│    │            │              │          │        │      │產抵償之；扣案門號０九│
│    │            │              │          │        │      │00000000號行動│
│    │            │              │          │        │      │電話壹支、毒品包裝袋拾│
│    │            │              │          │        │      │捌個沒收之。          │
├──┼──────┼───────┼─────┼────┼───┼───────────┤
│五  │九十六年七月│台南縣善化鎮大│同上      │同上    │同上  │丁○○販賣第一級毒品海│
│    │十日        │成路          │          │        │      │洛因，累犯，處有期徒刑│
│    │            │              │          │        │      │拾伍年陸月，扣案第一級│
│    │            │              │          │        │      │毒品海洛因零點柒玖公克│
│    │            │              │          │        │      │（驗餘淨重）沒收銷燬之│
│    │            │              │          │        │      │；販賣毒品所得財物新台│
│    │            │              │          │        │      │幣伍佰元沒收，如全部或│
│    │            │              │          │        │      │一部不能沒收時，以其財│
│    │            │              │          │        │      │產抵償之；扣案門號０九│
│    │            │              │          │        │      │00000000號行動│
│    │            │              │          │        │      │電話壹支、毒品包裝袋拾│
│    │            │              │          │        │      │捌個沒收之。          │
└──┴──────┴───────┴─────┴────┴───┴───────────┘


司法院資訊處製作；財團法人民間司法改革基金會備份。
